【裁判字號】    98,交聲,1336
【裁判日期】    980430
【裁判案由】    聲明異議
【裁判全文】
臺灣臺中地方法院交通事件裁定        98年度交聲字第1336號
原處分機關  交通部公路總局臺中區監理所
異  議  人  甲○○
即受處分人
上列異議人因違反道路交通管理處罰條例案件，對於交通部公路
總局臺中區監理所民國 96年3月30日所為之處分（中監違字第裁
00-000000000號裁決書），聲明異議，本院裁定如下：
    主    文
異議駁回。
    理    由
一、原處分機關交通部公路總局臺中區監理所（下稱原處分機關
    ）係以：受處分人甲○○於民國 95年8月14日，其所有車號
    GK-9475 號自用小客車，因「不依限期參加定期檢驗」違規
    ，而有違反道路交通管理處罰條例第 17條第1項規定之行為
    ，經原處分機關先以舉發，再經原處分機關於 96年3月30日
    ，以上開違規事實屬實，依道路交通管理處罰條例第17條第
    1項之規定，以中監違字第裁 00-000000000號裁決書，裁處
    罰鍰新臺幣1400元，並註銷牌照，於法並無不合等語。
二、聲明異議意旨略以：受處分人因北上工作已有10餘年，並未
    居住在戶籍地，受處分人當初買車時，車籍資料在臺中，汽
    車行照早已遺失，因人在北部上班，一直未至臺中監理所辦
    理補發（公司不好請假，臨時工有工作才有薪水，生活壓力
    很大），並非刻意不驗車換發牌照，且 95年7月14日以後設
    籍的戶籍地，是商請友人借其地址供受處分人入籍，但友人
    離職搬家時，並未和受處分人聯絡，故就算有受處分人的信
    件，受處分人也無法得知，爰聲明異議請求撤銷原處分等語
    。
三、按受處分人，不服道路交通管理處罰條例第 8條主管機關所
    為之處罰，得於接到裁決書之翌日起20日內，向管轄之地方
    法院聲明異議；交通法庭認聲明異議不合法律上之程式或其
    異議權已喪失者，應以裁定駁回之，道路交通管理處罰條例
    第87條第 1項、道路交通案件處理辦法第18條前段定有明文
    規定。次按處理違反道路交通管理事件，有關文書送達之程
    序，依行政程序法之規定，違反道路交通管理事件統一裁罰
    基準及處理細則第 5條定有明文。再按送達，於應受送達人
    之住居所、事務所或營業所為之。但在行政機關辦公處所或
    他處會晤應受送達人時，得於會晤處所為之。應受送達人有
    就業處所者，亦得向該處所為送達；於應送達處所不獲會晤
    應受送達人時，得將文書付與有辨別事理能力之同居人、受
    雇人或應送達處所之接收郵件人員。應受送達人或其同居人
    、受雇人、接收郵件人員無正當理由拒絕收領文書時，得將
    文書留置於應送達處所，以為送達；送達，不能依前 2條規
    定為之者，得將文書寄存送達地之地方自治或警察機關，並
    作送達通知書兩份， 1份黏貼於應受送達人住居所、事務所
    、營業所或其就業處所門首，另 1份交由鄰居轉交或置於該
    送達處所信箱或其他適當位置，以為送達。前項情形，由郵
    政機關為送達者，得將文書寄存於送達地之郵政機關。寄存
    機關自收受寄存文書之日起，應保存 3個月，行政程序法第
    72條第1項、第2項、第73條第1項、第3項、第74條分別訂有
    明文。又汽車所有人名稱、地址等如有變更，應向公路監理
    機關辦理登記。汽車有各項異動，不依規定申報登記者，處
    汽車所有人 900元以上1800元以下罰鍰，道路交通安全規則
    第 23條第1項、道路交通管理處罰條例第16條第1項第1款分
    別定有明文。足見汽車所有人之地址如有變更，該所有人有
    向公路監理機關辦理登記之義務，如汽車所有人違反此項義
    務，不僅應裁處汽車所有人罰鍰，且原處分機關若依照登記
    戶籍住址為送達，仍應視為合法送達。
四、經查，本件受處分人自 95年7月14日起設籍於臺北縣板橋市
    ○○街 70號2樓之29，此有受處分人之個人基本資料查詢結
    果附卷可稽，本件原處分機關上開裁決書，於 96年3月30日
    作成後，委由郵政機關送達至受處分人之前揭戶籍地，因未
    會晤受處分人本人，亦無受領文書之同居人、受雇人或應送
    達處所接收郵件人員，即於94年4月4日將該裁決書寄存在送
    達地之板橋民族路郵局，並作送達通知書2份，1份黏貼於應
    受送達人住居所門首，另 1份置於該送達處所信箱內，以為
    送達，此有上開裁決書暨送達證書回證各 1紙在卷可稽，是
    前開裁決書已合法寄存送達，縱應受送達人實際上未領取郵
    件，惟此仍不影響原已發生之送達效力。聲明異議意旨雖以
    受處分人實際上並未居住於臺北縣板橋市○○街 70號2樓之
    29，惟揆諸前揭道路交通安全規則第23條規定，汽車所有人
    地址如有變更，均應自行向公路監理機關辦理登記，是以受
    處分人如確未居住於上址，理應自行向公路監理機關為住所
    變更之登記，原處分機關以寄存送達之方式，向受處分人設
    籍之臺北縣板橋市○○街 70號2樓之29處為送達，核無違誤
    。而受處分人遲至98年4月2日始具狀提出聲明異議，此有蓋
    有監理單位收文章之聲明異議狀在卷可參，揆諸前揭法條之
    說明，本件受處分人聲明異議顯已逾越前揭20日之不變期間
    ，其異議不合法律上之程式，應予駁回。
五、據上論斷，應依道路交通管理處罰條例第 87條第2項、道路
    交通案件處理辦法第18條前段，裁定如主文。
中    華    民    國    98    年    4     月    30    日
                  交通法庭  法  官  陳  得  利
上正本證明與原本無異。
如不服本裁定，應於送達後5日內，向本院提出抗告狀。
                            書記官  鐘  麗  芳
中    華    民    國    98    年    4     月    30    日


司法院資訊處製作；財團法人民間司法改革基金會備份。
